【裁判字號】    94,婚,219
【裁判日期】    950926
【裁判案由】    離婚等
【裁判全文】
臺灣宜蘭地方法院民事判決               94年度婚字第219號
原      告  甲○○
訴訟代理人  乙○○
被      告  丁○○
上列當事人間請求離婚事件，本院於民國95年9月12日言詞辯論終
結，判決如下：
    主      文
准原告與被告離婚。
訴訟費用由被告負擔。
    事實及理由
一、按「判決離婚之事由，依臺灣地區之法律」，臺灣地區與大
    陸地區人民關係條例第52條第2項定有明文。次按夫妻之一
    方以惡意遺棄他方在繼續狀態中者，構成判決離婚之事由，
    民法第1052條第1項第5款定有明文。又夫妻之一方無正當理
    由，不盡同居或支付家庭生活費用之義務，即屬以惡意遺棄
    他方，最高法院39年度臺上字第415號亦著有判例可資參照
    。
二、查兩造於民國91年7月30日在大陸地區結婚，並於91年8月16
    日在臺灣地區辦妥結婚之戶籍登記，被告於91年11月4日入
    境來臺，與原告同住在宜蘭縣羅東鎮之戶籍地，嗣兩造於92
    年10月18日騎乘機車被人撞擊受傷住院，案經兩造委託被告
    之姊夫曹國範與肇事者成立調解，肇事者應賠償兩造共新臺
    幣（下同）130萬元（被告可得110萬元、原告可得20萬元）
    ，惟被告拿到兩造之全數賠償金後即離家不知去向，是否出
    境原告亦不知情等情，有戶籍謄本、宜蘭縣羅東鎮公所函、
    宜蘭縣羅東鎮調解委員會調解書、內政部警政署入出境管理
    局94年年10月3日境信伶字第09410218570號函附被告之「入
    出國日期證明書」、「大陸地區人民進入臺灣地區旅行證申
    請書」、「大陸地區人民進入臺灣地區保證書」各1件在卷
    可佐，並與證人即原告之媳婦丙○○到庭證述情節相符，原
    告前揭主張應堪信為真實。又本院依職權查詢被告之入出境
    資料，發現被告於93年3月16日出境後，歷經1年8月復於94
    年11月22日入境，而該次入境手續係由被告之姊姊陳修素、
    姊夫曹國範為其辦理（本院卷第97頁之保證書非原告親自簽
    名蓋章，被告及陳修素、曹國範涉犯偽造文書罪責），原告
    並不知情等情，亦經被告自認不諱，並有內政部警政署入出
    境管理局95年8月14日境信宋字第09511034240號函附被告之
    「入出國日期證明書」1件附卷可稽，原告此部分之主張亦
    可採信。再被告雖受領肇事者支付之賠償金，但並未將原告
    應得之20萬元用以支付相關之醫療費用，且未曾善盡照顧原
    告之責等情，亦據原告提出蘇澳榮民醫院伙食費用收據11件
    為證，故被告抗辯其曾經買東西至醫院探視原告等語縱屬實
    在，惟2年以來僅數次之探視，焉可謂被告已善盡照護原告
    之責？被告未履行同居義務及支付家庭生活費用之事實至為
    明確。
三、前揭事實顯示，兩造於92年10月18日騎乘機車被人撞倒受傷
    住院，而被告出院後不僅取走全部之賠償金，既未盡照顧原
    告之責，反於93年3月16日自行出境返回大陸地區，置原告
    生活於不顧，甚至於94年11月12日入境臺灣後，亦未返回原
    告住所或至醫院照顧原告，參照前揭法條規定及判例意旨，
    被告自係以惡意遺棄原告在繼續狀態中，原告據以判准兩造
    離婚，即屬正當，應予准許。
四、據上論結，原告之訴為有理由，依民事訴訟法第78條，判決
    如主文。
中    華    民    國    95    年    9     月    26    日
                      臺灣宜蘭地方法院家事法庭
                          法      官    周健忠
以上正本與原本無異。
如不服本判決，應於收受送達後20日內向本院提出上訴狀（應附
繕本）。
中    華    民    國    95    年    9     月    26    日
                          書  記  官    吳慧芳


司法院資訊處製作；財團法人民間司法改革基金會備份。
